臺灣高等法院刑事判決                100年度上訴字第954號
上  訴  人  臺灣臺北地方法院檢察署檢察官
被      告  林哲弘
            陳氏香
共      同
選任辯護人  施習盛律師
上列上訴人因被告等業務過失致死案件，不服臺灣板橋地方法院
99 年度訴字第2868號，中華民國100年 1月28日第一審判決（起
訴案號：臺灣板橋地方法院檢察署99年度偵字第13216 號），本
院判決如下：
    主  文
上訴駁回。
    理  由
一、公訴意旨略以：被告林哲弘係址設臺北縣土城市（現改制為
    新北市土城區○○○路○段14號健生護理之家（下稱本件護
    理之家）之執行合夥人兼營運長，被告陳氏香為本件護理之
    家3 樓之照顧服務人員，均為從事照顧服務業務之人，於民
    國99年3 月11日，本件護理之家雖未與被害人韓國祥（告訴
    人韓立志、韓立橋之父）之家屬完成簽約程序，但仍於同日
    同意韓國祥入住，而由被告林哲弘、陳氏香於事實上承擔照
    顧服務韓國祥之義務。詎被告林哲弘、陳氏香本應注意韓國
    祥於入住期間即99年3 月17日上午10時及同日晚間8 時3 分
    許，已有爬窗欲外出之危險舉動，應將韓國祥安置在門窗妥
    善管制之處所，且隨時採取必要之安全措施，以避免危險發
    生，而依當時情形，均無不能注意之情事，竟均疏未注意及
    此，適韓國祥於99年3 月23日晚間9 時56分許，因自行攀爬
    本件護理之家3 樓305 號房之窗檯，不慎墜落至臺北縣土城
    市○○路○段16巷口，經路人鐘享水察覺後撥打電話求救，
    經將韓國祥送往臺北縣板橋市（現改制為新北市板橋區）財
    團法人徐元智先生醫藥基金會亞東紀念醫院（下稱亞東紀念
    醫院）救治，於送醫途中即同日（23日）晚上10時50分許，
    韓國祥即因高處墜落致全身多處外傷，引發中樞神經衰竭而
    死亡，因認被告林哲弘、陳氏香均涉犯刑法第276條第2項前
    段之業務過失致人於死罪嫌。
二、按犯罪事實應依證據認定之，無證據不得認定犯罪事實；不
    能證明被告犯罪者，應諭知無罪之判決；刑事訴訟法第154
    條第 2項、第301條第1項分別定有明文。是以事實之認定，
    應憑證據，如未能發現相當證據，或證據不足以證明，自不
    能以推測或擬制之方法，為裁判基礎；此所謂證據，係指足
    以證明被告確有犯罪行為之積極證據而言，該項證據須適於
    為被告犯罪之證明者，始得採為斷罪之資料。苟積極證據不
    足為不利於被告事實之認定時，即應為有利於被告之認定，
    更不必有何有利之證據，有最高法院30年度上字第 816號、
    40年度臺上字第86號及69年度臺上字第4913號判例意旨足資
    參照。再者，告訴人之告訴，係以使被告受刑事追訴為目的
    ，其指訴是否與事實相符，仍應調查其他證據，以資審認，
    必被害人所述被害情形，無瑕疵可擊，且就其他方面調查，
    又與事實相符，始足據為有罪判決之基礎，亦有最高法院81
    年度臺上字第3539號判決要旨可憑。
三、本件檢察官認被告林哲弘、陳氏香涉犯業務過失致人於死罪
    嫌，係以被害人韓國祥係自本件護理之家3樓305號房之窗檯
    墜落，致全身多處外傷，引發中樞神經衰竭而死亡，有臺灣
    板橋地方法院檢察署檢察官相驗屍體證明書暨本件護理之家
    305號房間之監視器錄影翻拍照片可憑（見臺灣板橋地方法
    院檢察署99年度相字第431號偵查卷第54、65至73頁），並
    經告訴人指訴在案。而被告林哲弘、陳氏香2人坦承其等分
    別為本件護理之家之執行合夥人兼營運長及從事照顧韓國祥
    之照顧服務人員，佐以本件護理之家護理紀錄、交班單等件
    （見臺灣板橋地方法院99年度偵字第13216號偵查卷第15、2
    0、21頁），為其主要論據。
四、按被告以外之人於審判外之陳述，雖不符刑事訴訟法第159
    條之1 至第159條之4之規定，而經當事人於審判程序同意作
    為證據，法院審酌該言詞陳述或書面陳述作成時之情況，認
    為適當者，亦得為證據。當事人、代理人或辯護人於法院調
    查證據時，知有第159條第1項不得為證據之情形，而未於言
    詞辯論終結前聲明異議者，視為有前項之同意，同法第159
    條之5 定有明文。本件檢察官、被告林哲弘、陳氏香及其等
    選任辯護人對於本件判決所引之被告以外之人於審判外之陳
    述之證據能力，均未爭執，且迄於言詞辯論終結前未為異議
    之聲明（見本院100年 7月27日審判筆錄第3頁）。而本院審
    酌該等陳述作成時之情況，核無違法取證及證明力明顯過低
    之瑕疵，為證明犯罪事實所必要，亦認為以之作為證據為適
    當，根據前引規定，具有證據能力，得作為本院認定被告犯
    罪事實有無之依據，合先敘明。
五、訊據被告林哲弘坦承其為本件護理之家之執行合夥人兼營運
    長，被告陳氏香亦坦承其於韓國祥墜樓當時為本件護理之家
    3 樓之照顧服務人員，而本件護理之家雖未與韓國祥之家屬
    完成簽約程序，但已於99年3 月11日同意韓國祥入住，而韓
    國祥於入住期間即99年3月23日晚間9時56分許，因自行攀爬
    本件護理之家3樓305號房之窗檯，因而墜落至臺北縣土城市
    ○○路○段16巷口，經路人鐘享水察覺後撥打電話求救，經
    將韓國祥送往亞東紀念醫院救治，於送醫途中即同日（23日
    ）晚上10時50分許，因高處墜落致全身多處外傷，引發中樞
    神經衰竭而死亡等情，經檢察官督同法醫師相驗屬實，有臺
    灣板橋地方法院檢察署相驗屍體證明書可稽，被告林哲弘、
    陳氏香對上情，亦未爭執，並有本件護理之家護理紀錄、交
    班單可資佐證，此部分事實，堪以認定。而被告林哲弘、陳
    氏香均堅詞否認涉有公訴意旨所指業務過失致人於死犯行，
    被告林哲弘辯稱：本件護理之家之設施均係依照主管機關之
    法令設置，關於本件護理之家之305號房之窗戶，亦合於建
    築及消防法規之要求。另本件護理之家已依法令聘僱足夠之
    專門職業人員，包含護士及服務員。本件護理之家係依護理
    人員法所設立之機構，為從事照顧業務之場所，不論護理或
    是看護人員均領有證照，我為出資股東之代表，負責一般行
    政業務及財務，依據本件護理之家之組織架構表，本件護理
    之家係分層負責，我並未負責現場護理業務及照護業務之執
    行，於此方面，本件護理之家聘有護理部主管汪秋蓉，其領
    有國家證照，為專業護理人員。另從相關護理紀錄可證明韓
    國祥本身有情緒不穩之時，本件護理之家之護理人員有與家
    屬聯絡並徵得家屬同意，以藥物及安全帶等方式拘束韓國祥
    之行動，平時護理人員亦會特別對韓國祥進行關心及安撫，
    業盡注意義務，韓國祥之墜樓事件純屬意外，我對於韓國祥
    之墜樓死亡結果發生，並無業務上過失；被告陳氏香則辯稱
    ：我有依照督導跟班長之安排執行照護韓國祥之事務，對於
    韓國祥之墜樓死亡結果發生，並無業務上過失等語。
六、經查：刑法第276條第2項之業務過失致人於死罪，須行為人
    對被害人死亡結果之發生，有業務上應注意、能注意而未注
    意之過失，且被害人死亡之結果亦須與其業務上過失有相當
    之因果關係為限，倘被害人死亡結果之發生，並非由於行為
    人之業務上過失所致，則難構成該罪。而對於照護機構之設
    置，主管機關即行政院衛生署定有護理機構設置標準表（見
    同上第 13216號偵查卷第52頁至第55頁背面），作為對於護
    理機構業者注意義務要求之法定客觀標準，被告林哲弘身為
    本件護理之家之執行合夥人兼營運長，被告陳氏香為受僱之
    照顧服務人員，被告林哲弘於本案所應負之業務上注意義務
    ，為依主管機關對於護理機構所要求之注意標準，亦即依前
    述護理機構標準表所定要求，設置本件護理之家各項硬體設
    施，並依善良管理人之注意義務為護理及照顧服務人力之調
    度安排與執行，至陳氏香則為依一般照顧服務人員之注意能
    力履行其照顧服務義務，其等於履行業務上注意義務時，若
    有注意能力高於善良管理人之注意義務標準時，於刑法過失
    責任有無之認定，仍應以善良管理人之注意能力為業務上注
    意之義務。爰就被告林哲弘、陳氏香對於韓國祥死亡墜樓死
    亡結果之發生，是否有業務上應注意、能注意而未注意之過
    失，逐一分析如下：
（一）關於被告林哲弘就本件護理之家之環境與住民安全之維護
      是否負有業務上注意義務部分：
１、訊據被告林哲弘坦承其為本件護理之家之執行合夥人兼營運
    長，而證人即本件護理之家護理人員李幸娟於原審具結證稱
    ：我們有護理會議，每個月開一次，確實開會時間不一定，
    內容也不一定，與會的人有督導及護理人員，營運長即被告
    林哲弘也會參加，被告林哲弘會針對護理事項作指示，住民
    有特殊狀況，也會向被告報告等語（見原審卷二第11頁反面
    至第12頁反面）。證人即本件護理之家前護理人員賴官賢於
    原審具結證稱：被告林哲弘幾乎每次護理會議都會參加，印
    象中林哲弘好像有做些處理，但處理內容我忘記了等語（見
    原審卷二第37頁反面）。證人即本件護理之家前督導汪秋蓉
    於原審具結證稱：我執掌的護理業務原則上向副院長羅瓊玉
    報告，他也是我們照護安全小組的主任，營運長即被告林哲
    弘是我們機構發生任何事情的時候，是統籌決策者，我有受
    被告林哲弘指揮監督。本件護理之家之安全環境設置實際上
    是由被告負責等語（見原審卷二第40至41頁）。證人即本件
    護理之家照服組組長李麗琴於原審證稱：就韓國祥曾經表示
    要跳窗之事件，我有與被告林哲弘去做門窗檢查的工作等語
    （見原審卷二第63頁反面）。
２、參以被告林哲弘於原審亦自承：我有時會參加會議，聆聽他
    們的報告。我是機構最高主管，所有人都受我指揮，我們機
    構分成一般行政及護理業務，一般行政事務是我的執掌範圍
    等語（見原審卷二第12頁反面、第43頁），堪認被告林哲弘
    本於本件護理之家之營運長職位，確有實際參與本件護理之
    家之內部營運管理及環境安全設置等職責及權限。況以本件
    韓國祥墜樓死亡之事件，所涉及者非僅止於醫療、護理行為
    ，而係包含本件護理之家硬體環境、人員之設置、護理及照
    顧服務人員之事務處理等事項，自不得以該事件為單純之護
    理業務為由，而認被告林哲弘不負設施管理及住民安全注意
    之義務，被告林哲弘辯稱其僅為出資股東之代表，負責一般
    行政業務及財務，就本件韓國祥墜樓死亡事件，不負注意義
    務云云，並無可採。
（二）關於被告林哲弘就本件護理之家之人員設置及被告陳氏香
      之執行，其等有否應注意、能注意而未注意之過失部分：
１、本件地方主管機關即臺北縣政府（現改制為新北市政府）衛
    生局針對本案，就韓國祥墜樓時所處房間之窗戶、機構照護
    人力為查核結果，其認為：本局99年3 月25日至本件護理之
    家訪查，現場核對3 樓設置床數為29床，事發當日（99年3
    月23日）3 樓住民人數為25人，與本局核准該樓層床數相符
    。按護理機構設置標準表規定，一般護理之家每15床至少應
    具1名護理人員、24小時均應有護理人員值班，每5床至少應
    具1名照顧服務人員，本局於97年8月29日核准本件護理之家
    開放89床在案，按前開標準表之規定，本件護理之家至少應
    具 6名護理人員、18名照顧服務員，經核對醫事系統執登護
    理人員有10名，次據本件護理之家陳述，案發當日，3 樓層
    當班護理人員為賴官賢，護理人員尚符合規定。另照顧服務
    員部分，99年3月25日，本件護理之家現場提供本國籍5名專
    職及2名兼職照顧服務員受訓文件。本局業於98年7 月6日北
    衛心字第0980076682號函核准 7名外籍看護工為照顧服務員
    ……核算現行照服員人力本國籍9名、外國籍9名，總計18名
    等情，有臺北縣政府衛生局99年4月23日北衛心字第0990055
    256號函紙、護理機構設置標準表、本件護理之家99年 4月6
    日健字第0990406-001號函、行政院勞工委員會98年3月17日
    勞職許字第0980965349號函、98年8月18日勞職許字第09809
    71165號函、98年 2月3日勞職許字第0980955778號函（見同
    上第 13216號偵查卷第51至72頁）。被告林哲弘就此部分主
    張：就外籍人員，主管機關是規定1比1報備，即是有一個本
    國籍照顧服務員，就可以報備一名外籍的照顧服務員，當時
    是來不及報備，但實際照顧服務員人數是18名，在勞工局有
    相關紀錄，我聘僱的外籍照顧服務員即有16名，加上本國的
    照服員有13名，故我應該有29名照服員等語（見同上第1321
    6 號偵查卷第88頁），並提出行政院勞工委員會97年12月31
    日勞職許字第0971118210號函、98年6月26日勞職許字第098
    0968873號函、98年 2月3日勞職許字第0980955778號函、98
    年3月17日勞職許字第0980965349號函、98年4月22日勞職許
    字第0980966604號函、98年10月 9日勞職許字第0980973074
    號函、98年 8月18日勞職許字第0980971165號函、98年10月
    12日勞職許字第0980973075號函、98年11月18日勞職許字第
    0980974564號函、98年12月 1日勞職許字第0980975033號函
    、98年9月21日勞職許字第0980844113號函（見同上第13216
    號偵查卷第100至136頁）為證。從而，本件不論依據臺北縣
    政府衛生局上揭查核認定，抑或被告林哲弘所提出之照顧服
    務員人數，本件護理之家於韓國祥墜樓當時，就護理及照服
    人員之配置，並未違背前引護理機構設置標準表之規定。
２、至韓國祥墜樓之時，本件護理之家3 樓之照顧服務人員雖僅
    有被告陳氏香及杜氏英2 人，然就案發當日之本件護理之家
    照顧服務員人數是否符合護理機構設置標準表或其他相關規
    範部分，臺北縣政府衛生局函稱：「按韓國祥之個案護理紀
    錄、監視器錄影顯示日期及汪姓護士之敘述，韓國祥住民墜
    樓當日係為99年3 月23日晚間，是日由被告陳氏香及杜氏英
    與護理人員賴官賢負責該樓層之照顧業務……按行政院衛生
    署91年1 月17日衛署醫字第0900075119號函意旨，護理機構
    設置標準所訂之照護服務員每5 床應有1 人，係指依該護理
    機構設立床數核算其總數。是以，本件護理之家前經本局設
    立89床，其應聘僱18名照顧服務員，對於輪值人數部分，上
    開設置標準僅規範護理人員須有24小時輪值，人數得由機構
    自行調派……本件護理之家於事發當日有15名照顧服務員」
    等語，此有該局99年5 月31日北衛心字第0990068995號函、
    本件護理之家照顧服務員人力表附卷可參（見同上第 13216
    號偵查卷第75、76頁）。從而，依護理機構設置標準之相關
    規範，其對於應聘之照顧服務人員之人數，係按照床數計算
    ，即以 5床為計算單位，每5床聘雇1位照顧服務人員，並要
    求須有人24小時輪值，至於輪值人員得由照顧服務機構自行
    調派。參諸證人汪秋蓉於原審結證稱：本件護理之家之護理
    人員是3班制，白天8時到下午4時，小夜班是下午4時到晚上
    12時，大夜班是晚上12時到隔天的 8時。照顧服務員是12小
    時兩班，即早上8時至晚上 8時。真正執行照顧面的，白天2
    位，小夜班2位，大夜班1位。照顧服務員每班要依住民的人
    數，是1比8到10。例如有25床，則要有2到3人。所以白天是
    每樓層2到3位，晚上是2位。8到10是指依據樓層的住民特性
    去做增減。案發當時 3樓有20幾床，因為是晚上，所以有兩
    位照顧服務員等語（見原審卷二第42頁正、反面）。綜上，
    前引護理機構設置標準所規定之照顧服務員人數，既係指依
    護理機構之床數計算之總數，且容許調派輪值，而本件護理
    之家就護理、照顧服務人員之輪班，區分為白班、小夜、大
    夜3班制，於本件案發之時，本件護理之家有護理人員1人、
    照顧服務員2人負責本件護理之家3樓之住民照顧服務事務之
    處理，業符主管機關對照顧服務機構必須24小時均有護理人
    員輪值之要求。據此，被告林哲弘對於護理之照顧服務人員
    之聘雇與調度安排，及被告陳氏香對於照顧服務業務之配合
    執行，並未違反上揭護理機構設置標準表所定義務，自難以
    此認其等被告林哲弘就本件護理之家之人員設置及被告陳氏
    香之配合執行，有應注意、能注意而未注意之過失。
（三）關於被告林哲弘、陳氏香就本件護理之家之3樓305號房之
      窗戶設置及管理有否應注意、能注意而未注意之業務過失
      部分：
 1、臺北縣衛生局就韓國祥墜樓所在之本件護理之家3樓305號房
    之窗戶之設置有否違反護理機構設置標準一節，函覆稱：「
    按行政院衛生署97年12月23日衛署照字第0970091075號函略
    以：『護理機構設置標準規定，護理之家，其一般設施應符
    合建築法及其有關規定，其中病房、病室應有可資自然採光
    之窗戶及病室應通風光線充足。』先予敘明，爰此案，本件
    護理之家就護理機構設置標準尚無不符，惟就建築法或其他
    相關法規，建請由權責機關認定。」等語，有該局99年4 月
    23日北衛心字第0990055256號函1紙附卷可參（見同上第132
    16號偵查卷第51頁）。又經臺北縣政府工務局調閱本件護理
    之家之變更使用執照竣工圖後，認本件護理之家之窗戶設計
    與原核准位置相符，並無違反建築法相關情事，亦有該局99
    年 4月8日北工使字第0990304213號函文（見同上第13216號
    偵查卷第50頁）在卷可考。堪認韓國祥墜樓所在之本件護理
    之家 305號房間之窗戶設置，並未違反護理機構設置標準表
    及建築法規之要求。
２、再者，本件護理之家3樓305號房，其左右各有 2床病床，正
    對房間門口對面為一窗戶，右側可開啟之部位為64公分，窗
    戶下緣離地90公分，經開啟後，該窗戶開啟角度約30度（詳
    細角度未量測），開啟後窗戶距離窗緣為12公分，此經臺灣
    板橋地方法院檢察署檢察官至現場勘驗在案，有勘驗筆錄及
    現場照片32張（見同上第 13216號偵查卷第38、39頁、同上
    第 431號偵查卷第53頁）附卷可參。參諸案發時之本件護理
    之家305號房間監視器錄影翻拍照片（見同上第431號偵查卷
    第65至68頁），韓國祥係於21時52分17秒許，先行挪移本件
    護理之家3樓305號房內之椅子，繼於21時53分40秒至54分30
    秒許，站上該椅子故意攀爬窗檯，接續以側身方式將腳及身
    體伸出窗檯外，乃導致墜樓死亡。依上揭勘驗結果，以本件
    護理之家 305號房之窗戶僅得開啟約30度，若以正常方式，
    開啟後窗戶距離窗緣亦僅有12公分，除非係刻意將身體伸出
    該窗戶開口而施加外力改變其開啟後離窗緣之間距，於正常
    使用情況下，本無意外墜樓之安全顧慮。至於韓國祥何以自
    該窗口墜樓，以韓國祥之身高166公分、胸寬為 28公分、胸
    厚為20公分之體型（見同上第 431號偵查卷第35頁背面），
    參照其係刻意以側身將腳及身體伸出窗檯之舉措，本件不能
    排除其曾刻意出力改變該窗戶之開啟角度及加大與窗緣縫距
    之可能。而本件護理之家 305號房之窗戶原僅得開啟約30度
    ，若以正常方式，開啟後窗戶距離窗緣亦僅有12公分，於正
    常使用情況下，本無意外墜樓之安全問題，已如前述，當不
    能將上述或韓國祥個人之不當使用窗戶而導致其自身墜樓之
    意外，歸咎於被告林哲弘或陳氏香。至告訴人雖於本院審理
    時，主張現場窗戶設置情形業經變動，上述檢察官勘驗結果
    與韓國祥墜樓當時之窗戶設置狀況不同，並提出本院94年上
    更一字第122號判決所持見解，主張醫療機構之治療師與護
    理師，對於病患之生命安全有照顧義務，必須隨時採取必要
    之安全措施，而韓國祥先前已有攀爬窗戶之舉動，被告林哲
    弘當應於本件護理之家3樓305號房之窗戶外加裝安全防護網
    ，以避免韓國祥攀爬窗戶而墜樓。然告訴人所稱本件現場窗
    戶設置情形業經變動乙節，僅屬其個人猜測，不能逕予採認
    。又上述案件之醫療機構仁慈醫院為治療精神病患之場所，
    該案被害人發生墜樓事件之地點為精神病院，而精神病院之
    窗戶之所以必須加裝強化玻璃或安全防護網之設備，其原因
    應在於精神病患者，其心智往往處於非健全之危險狀態，乃
    須隨時採取高度之保護與管束設施，而本件護理之家係收容
    一般對象之長期安養照護機構，二者有所不同，不能混為一
    談。而關於本件護理之家之窗戶設置安全標準，依前引臺北
    縣政府衛生局回函說明，僅須符合建築及消防法規之要求，
    須有可資自然採光之窗戶，且須通風光線充足，依前引護理
    機構設置標準第三大項「建築物之設計溝造與設備」之第(五)
    項安全設備中，亦未規範要求護理機構之窗戶必須設置所謂
    防護網，本件護理之家 305號房之窗戶，按其設置情形，僅
    得開啟約30度，以正常方式，開啟後窗戶距離窗緣亦僅有12
    公分，於通常合理使用情況下，本無發生意外墜樓之安全問
    題，且若裝置阻隔式防護網，亦有影響消防逃生之違反建築
    法與消防法規之疑慮，本院無從以告訴人前述主張及與本案
    事實基礎完全不同之本院94年上更一字第 122號個案判決之
    事實認定，而為被告林哲弘、陳氏香不利之證據。此外，證
    人賴官賢雖於本院100 年7 月6 日審理時具結證稱：「（檢
    察官問：窗戶只有小縫，你的頭都過不去，為何韓國祥可以
    出去？）窗戶是可以調整，窗戶旁有螺絲，鬆開的話可以推
    出去，但我記得還是無法全開。」、「（檢察官問：螺絲是
    可用徒手鬆開還是要有工具？）不行徒手鬆開。窗戶可用把
    手推開。」、「（檢察官問：當天你有注意到韓國祥房內的
    窗戶螺絲有無鬆開？）沒有，因為平常就是只能開個小縫。
    」等語，似指稱韓國祥所攀爬之本件護理之家之3 樓305 號
    房之窗戶可藉由鬆開螺絲方式向外推開，但其已證述該窗戶
    平常只能開一小縫，亦無法以徒手方式鬆開所謂之螺絲等情
    ，核與上述檢察官勘驗結果並無牴觸。故本院亦無從以其上
    述證言，認定被告林哲弘、陳氏香就韓國祥所攀爬之上開窗
    戶之設置或管理，有何違反護理機構設置標準表或建築法令
    之業務上過失，亦併予敘明。
（四）本件護理之家依護理機構設置標準表之要求，是否必須強
      制設置監視器，又被告林哲弘、陳氏香就本件護理之家所
      設置之監視器之管理與監看有否應注意、能注意而未注意
      之業務過失部分：
１、本件護理之家於每位住民之房間雖均設有監視錄影設備，並
    有24小時錄影，有案發當時之本件護理之家305 號房監視器
    錄影翻拍照片在卷可參（見同上第431號相驗卷第65至73 頁
    ），並為被告林哲弘於原審所坦認，然其主張：本件護理之
    家設置監視器之目的，係為了留存紀錄，不是為了監看，為
    了不侵犯住民之隱私，要進入監視系統，必須要有密碼，才
    可以監看。本件護理之家之監視器，都是發生事情之後，才
    調案發當時之紀錄等語（見原審卷二第65頁）。檢察官雖以
    本件護理之家既設有監視錄影設備，係供被告林哲弘及主管
    進行監看，被告林哲弘竟未指示任何人注意監視器內韓國祥
    之舉動，且對於監視器之遠端監看功能發生故障，未予及時
    維修，始導致韓國祥墜樓死亡事件之發生，足認被告林哲弘
    對於韓國祥之死亡，顯有業務過失，並以證人賴官賢於原審
    具結證稱：住民房間有監視錄影，由護理人員監看，但是當
    天電腦沒有辦法打開看，所以就是藉由巡房來瞭解狀況等語
    （見原審卷二第39頁至第39頁反面）；及其於本院100年7月
    6 日審理時證稱：「（檢察官問：裝監視器的目的為何？）
    當初是為了外面看不到狀況時，可以調監視器出來看，注意
    住民的安全。」、「檢察官問：你的意思監視器目的是預防
    發生意外？）對。」、「（檢察官問：監視器有輪值人員監
    看？）沒有。系統放在 1樓護理站內。」、「（檢察官問：
    由護理人員監看？）沒有規定，但我們2、3樓的人員無法到
    裡面看，本來說網路上可以看，但有段時間網路上叫不出來
    ，當時是沒辦法看的。」、「（檢察官問：監視器是否故障
    ？）我不清楚，我只知道網路上叫不出監視器畫面。」、「
    （檢察官問：1 樓護理站是否能看？）可以。」、「（檢察
    官問：網路上叫不出監視器畫面，你有無跟被告林哲弘反應
    ？）我有告訴護理的主管汪秋蓉。」、「（檢察官問：案發
    前多久告訴她？）忘記了。因為壞很久了，但 1樓可以看，
    所以一直沒處理，故障超過 1個月了。」、「（檢察官問：
    未故障前你有無利用網路畫面來看房內住民狀況？）我個人
    沒有，我都會自己巡房。」、「（檢察官問：有無要求要監
    看？）沒有，只有要求要去巡房。」（見本院100年 7月6日
    審理筆錄第4至7頁）等語作為佐證。
２、然細繹前述護理機構設置標準表之規範內容，其並未強制要
    求護理機構必須設置監視器，作為必要之照顧服務設施。而
    本件護理之家之設立目的在於照顧住民之健康及生活起居，
    而非以拘禁、監視住民為目的，亦無對住民生活為24小時之
    隨時隨地監看之理。故證人賴官賢所謂本件護理之家裝設監
    視器之目的，係為注意住民安全，預防發生意外等情，為其
    個人意見之詞，縱屬可採，該監視錄影系統之注意或預防事
    故功能，僅屬額外之附帶利用，非出於法定注意義務規範之
    要求。此觀證人李麗琴於本院100年 7月6日審理時具結證稱
    本件護理之家之護理人員或照顧人員係用巡房方式注意住民
    情況（見本院100年 7月6日審判筆錄第10頁），證人汪秋蓉
    於本院同日審理時亦具結證稱本件護理之家之護理或照護人
    員係根據個案狀況，並按護理時間表進行巡房，裝監視器目
    係發生事件要存證使用等情亦明（見本院100年 7月6日審判
    筆錄第12頁）。以被告林哲弘為本件護理之家之執行合夥人
    兼營運長之職務，其於本案所應負之業務上注意義務，為依
    主管機關對於護理機構所要求之善良管理人注意標準，亦即
    依前述護理機構標準表所定要求，設置本件護理之家各項硬
    體設施，並為護理及照顧服務人力之調度安排，其於履行注
    意義務時，縱有注意能力高於善良管理人之注意義務標準時
    ，於過失責任有無之認定，仍應以善良管理人之注意能力為
    業務上注意之義務。而韓國祥先前雖曾有爬窗之舉動，然本
    件護理之家既已以巡房等方式瞭解其情況（詳後述），本件
    尚難以本件護理之家於法定護理機構設置標準表所要求之必
    要設施外，又額外加裝之錄影監視系統之遠端監看功能未及
    時發生作用或相關人員未特別隨時利用監視器對韓國祥進行
    24小時之監看為由，逕認被告林哲弘或僅具本件護理之家之
    受僱人員身分之被告陳氏香對於韓國祥墜樓死亡結果之發生
    ，有何業務上應注意、能注意而未注意之過失。
（五）被告林哲弘、陳氏香就韓國祥先前所為爬窗舉動之後續處
      置，是否有應注意、能注意而未注意之業務過失部分：
１、韓國祥於99年3月17日晚間8時10分許，曾有欲自本件護理之
    家大廳窗戶爬出之舉動，據證人即護理人員安代思脩於原審
    證述明確（見原審卷二第6、7頁），並有相關護理紀錄及交
    班單可稽（見同上第 13216號偵查卷第15、18至19頁，護理
    紀錄所載之晚間10時許，應屬誤載），並為被告林哲弘、陳
    氏香所不爭執，應認為事實。檢察官據此認定被告林哲弘、
    陳氏香明知上情，本應將韓國祥安置於門窗妥善管制之場所
    ，且隨時採取必要之安全措施，以避免危險發生，竟疏未注
    意及此，致韓國祥於99年3月23日晚間9時56分許，又生攀爬
    本件護理之家3樓305號房之窗檯，致不慎墜樓死亡，被告林
    哲弘、陳氏香對韓國祥死亡結果之發生應有業務上過失。從
    而，本案所應釐清者，係被告林哲弘、陳氏香就韓國祥首次
    爬窗行為發生後所為之處置有否過失。
２、就本件護理之家就韓國祥於99年3月17日晚間8時10分許爬窗
    行為發生後所為之處置情形，據證人安代思脩於原審證稱：
    99年3月17日我是小夜班，所以應該是晚上10點，是一位3樓
    的照顧服務員告訴我，他說韓國祥嘗試打開 3樓大廳旁邊的
    窗戶，他說他想要出去，所以我們就把他束縛起來；晚上10
    點給他鎮靜劑時，已經鬆開他的約束，因為約束一段時間後
    我們會看他的情緒是否穩定，如果比較穩定就會鬆開，晚上
    11點時，因為吃完藥之後，他的狀況還是沒有很安靜的躺在
    床上，所以那時比較擔心，就把他約束起來，大約交接班時
    ，才再度解除他的約束，看到他已經在床上睡了等語（見原
    審卷二第6至8頁）。證人賴官賢於原審審理證稱：我有聽過
    前班護士說他曾有爬窗的舉動，不過他們已經處理了，我也
    有特別注意他的狀況，住民如果有爬窗的情形，我們需要通
    報主管汪秋蓉，印象中在護理會議有討論過韓國祥爬窗的事
    情，當時我們護理人員有反應過跳窗的問題，並問過關於窗
    戶的部分有沒有什麼問題，但是關於法規的部分，我們不清
    楚，所以交由主管去處理，主管汪秋蓉、行政主管彭特助有
    說會針對窗戶問題去做處理。被告林哲弘幾乎每次會議都會
    參加，印象中林哲弘好像有做些處理，但處理內容我忘記了
    （見原審卷二第37至38頁）。證人汪秋蓉於原審證稱：韓國
    祥於99年3月17日小夜班發生爬窗的情形，當天晚上8時許，
    我們要開院務會議的院前會時，由 3樓照服員組長李麗琴提
    出有這樣的事件，當時參加會議的有營運長、副院長、我、
    彭特助及李組長，提出來的時候，有針對這個事件，我們有
    做一個處理，當時我提出是否要有一些防範措施的處理，副
    院長請彭特助向與家屬聯絡有這樣的事件發生，並吩咐3 樓
    照服員組長這個重點個案。針對環境安全的設置面，那是被
    告林哲弘負責統籌，他跟3樓的組長討論到3樓有一個消防逃
    生窗，可否完全把他封死，不要讓韓國祥從這邊下去，這部
    分是由被告林哲弘和3樓的李組長去看3樓的窗戶的安全性，
    但該消防逃生窗不是23日韓國祥實際墜樓的窗戶，之後營運
    長好像有做一些行為，他有跟李麗琴下去檢查。隔天我們有
    告訴機構所有人員關於機構安全防護措施，所以我們有由彭
    特助上一個機構危機防範處理的課程。開完會後，我有去問
    護理人員安代思脩關於韓國祥大概狀況，安代思脩表示韓國
    祥的情緒已經穩定下來等語（見原審卷二第40頁正反面）。
    證人李麗琴於原審證稱：關於韓國祥曾經表示要跳窗的事件
    ，我們有通報行政單位，我有與林哲弘去做門窗檢查的工作
    ，我們檢查所有房間內還有客廳的窗戶，是以3樓為主，2樓
    也有看，是看它的安全鎖還在不在，還有可以開窗寬度的大
    小，我們有帶尺，是被告林哲弘去量的，但我不知道規定是
    幾公分，檢查的結果因消防法規因素，要留一定的距離，所
    以我們門窗沒有辦法完全密封。我們還有注意韓國祥的安全
    ，在他躁動時，我們會特別注意，如將他約束在輪椅上，或
    對他持續觀察，因為照顧是很人性化的事情，我們不可能24
    小時把他綁住，是要他有躁動的時候，我們才會把他約束在
    輪椅上等語（見原審卷二第63頁反面至第65頁）。參諸韓國
    祥之護理紀錄，於99年3月17日19時57分許載有「情緒不穩
    ，要求要出去以及打電話給兒子，予安撫，告知暫時先至床
    上休息，不悅道『你們把我當犯人，把我關在這裡』，『不
    讓我去急診……』，續予安撫……（紀錄者：安代思脩）」
    、同日20時03分許，載有「電聯兒子（0000000000），未接
    通，故打其市內電話，媳婦接通，向其解釋住民於晚間19：
    57有跌倒情形……，並告知若持續情緒起伏太大，會視情況
    與醫師討論是否給予鎮定劑，可接受。（紀錄者：安代思脩
    ）」、同日20時10分許載有「因住民嘗試開大廳的窗戶欲從
    窗戶爬出，評估後，在家屬同意下予約束在輪椅上，並安撫
    其情形，傾聽其表達出之言語，續觀之。（記錄者：安代思
    脩）」、同日22時許（誤載為10時許，已如前述），載有「
    情緒雖較穩定但仍執意到處遊走，因擔心出現爬窗戶之危險
    舉動，與醫師討論過後，給予Haldol 2mg postuse，續觀之
    。（紀錄者：安代思脩）」等語、同日23時許，載有「坐輪
    椅中，予安全帶約束使用，情緒尚穩，續觀之。（紀錄者安
    代思脩）」（見同上第13216號偵查卷第15頁），核與證人
    安代思脩上揭證言內容大致相符。據此，堪認韓國祥於99年
    3月17日發生爬窗事件後，本件護理之家護理人員即以施以
    約束帶、鎮靜劑等方式確保韓國祥之安全，並於開會時討論
    該個案後，由被告林哲弘帶同李麗琴檢查本件護理之家之門
    窗設置安全等事項。
３、次查，就韓國祥於99年3月18日起至同年月23日晚間9時56分
    案發前之情緒狀況及所為處置部分，證人安代思脩於原審證
    稱：99年 3月19日當天沒有紀錄，就應該是沒有什麼事情，
    99年 3月20日韓國祥說他腳不舒服，所以才要輪椅；我最後
    一次看到韓國祥時，他還對我笑，並倒茶給我喝，他有自備
    的茶具可以泡茶，這是 3月20日那天之後的事情；約束住民
    須要家屬同意，如果住民很穩定的，突然發生，就需要問，
    如果頻繁發生的話，就不需要再問；給住民約束或鎮靜劑，
    我們會請示醫生，跟他說明情形，由醫生口述處方，約束也
    是要經過醫生指示，不是陳氏香可以自行決定約束的等語（
    見原審卷二第7至10頁）。證人李幸娟於原審證稱：3月18日
    交班時看護理紀錄發現韓國祥有問題，我們會去追蹤，因為
    上一班交班的人員說住民有異常的行為，我那一班時住民情
    緒平穩，所以不用像上一班同樣給予鎮靜劑及約束在輪椅上
    ，我上一班是離職的黃瑞玲，他交班時有提到前一晚有事，
    紀錄上有寫，住民有嘗試要出去，所以請我們班內多觀察等
    語（見原審卷二第10頁反面至第11頁反面）。證人賴官賢於
    原審證稱：99年3月23日我當班時，晚間8時許照服員交班時
    ，韓國祥坐在客廳內與其他住民一起看電視，有時會站起來
    一下，情緒與平常沒有不同，那段時間還算穩定。事故發生
    時照服員為陳氏香，就韓國祥有爬窗的舉動，我們會在交班
    時，交代照服員要做什麼，照服員不能決定有無需要使用約
    束帶，一定要問過護士或是主管，案發當天陳氏香沒有跟我
    反應過韓國祥情緒不穩，需要使用約束帶之情形等語（見原
    審卷二第38頁至第39頁反面）。證人汪秋蓉於原審證稱：18
    日早上交班時，我們有針對韓國祥的狀況特別注意，這段時
    間，他的情緒是穩定的，護理人員沒有針對韓國祥的情緒部
    分提出問題，23日下午我下班前有去看一下韓國祥，有跟他
    聊天，當天的情緒及談話都很正常等語（見原審卷二第41頁
    反面、第43頁）。證人李麗琴於原審證稱：韓國祥於墜樓當
    日白天反而非常安靜，表現得很正常，當天沒有說到他要爬
    窗等語（見原審卷二第65頁）。復參照韓國祥於健生護理之
    家之護理紀錄，於99年 3月18日20時許，載有「住民於班內
    多在大廳活動，頻頻對著 303-1之住民說話，情緒穩，續觀
    。（紀錄者：李幸娟）」、同年月20日 5時許，載有「夜眠
    可，起床時主訴腳無力，頻找輪椅，護理人員給予協助。（
    紀錄者：賴官賢）」、同年月20日12時許，載有「住民今日
    精神可，頻表示自己雙腳無力，故需以輪椅活動，觀仍可自
    行行走至廁所倒掉尿袋裡的尿液，步態穩，續觀（紀錄者：
    安代思脩）」、同年月23日20時40分許，載有「巡房中，觀
    住民於大廳中遊走，情緒平穩。（紀錄者：賴官賢）」、同
    年月23日23時40分許，載有「... 於晚上10點 5分時發現住
    民躺在機構側門外馬路旁，發現時已意識不清及頭部外傷血
    流不止，故立刻施予CPR及電聯119救護車，通知家屬前來…
    …。（紀錄者：賴官賢）」（見同上第 13216號偵查卷第15
    頁）。又觀偵查卷附之交班單（見同上第 13216號偵查卷第
    18至19頁），亦有相同之記載，均核與安代思脩、李幸娟、
    賴官賢、汪秋蓉、李麗琴上揭證言大致相符，足認韓國祥自
    99年 3月18日起至同年月23日晚間，其外在之情緒表現，已
    較為平穩，並非有施以約束帶或鎮定劑以管束其行動自由之
    必要。
４、綜上，韓國祥於99年3 月17日晚間雖有爬窗舉動，然本件護
    理之家之後，既有對韓國祥施以約束帶、鎮靜劑等處置，並
    持續注意韓國祥之情形，被告林哲弘亦曾特別檢查本件護理
    之家之門窗設置之安全性，應認被告林哲弘已盡其防止韓國
    祥再次爬窗墜樓之義務。又自99年3 月18日起至23日晚間案
    發前，經護理人員安代思脩、李幸娟、賴官賢、督導汪秋蓉
    、照服組組長李麗琴之觀察結果，均認韓國祥之情緒表現尚
    稱穩定，亦乏積極證據，可由外觀研判韓國祥有何將再次攀
    爬窗戶之徵兆，本件護理之家之護理或照顧服務人員乃未再
    對其施以約束帶、鎮靜劑之管束行動自由處置。而被告林哲
    弘並未實際負責照顧住民之工作，被告陳氏香則係以照料住
    民之便溺、飲食為業務之外籍看護工，於韓國祥爬窗墜樓之
    當時，並負責3 樓其他床住民之照護工作，而在韓國祥前次
    做出攀爬窗戶之舉動後，本件護理之家之護理及照顧服務人
    員已採取前述之注意韓國祥安全之作為，韓國祥係事後，於
    夜間，利用照顧服務人員巡房空檔機會，故意攀爬本件護理
    之家305 號房之窗檯，並側身伸出窗檯外，導致自身墜樓死
    亡，有前述本件護理之家3 樓305 號房之監視錄影畫面翻拍
    照片可證，不能責被告林哲弘、陳氏香能預見韓國祥將再次
    攀爬窗戶墜樓而應24小時隨時隨地在旁注意韓國祥舉止，故
    尚難僅以韓國祥前有爬窗之舉，謂被告林哲弘、陳氏香之後
    未採取任何防範措施，並以此認其等對於韓國祥日後墜樓死
    亡結果之發生，有應注意、能注意、未注意之業務過失。
七、至檢察官上訴意旨雖主張：
（一）就被告林哲弘部分：
１、臺北縣衛生局既函稱護理機構可自行調派人手，故護理機構
    實際上應依當時住戶之情形決定輪值人數，被告林哲弘身為
    健生護理之家之營運長，汪秋蓉亦證稱被告林哲弘有實際參
    與本件護理之家之內部營運及環境安全設置，針對環境安全
    之設置是由被告林哲弘負責統籌，被告林哲弘於案發數日前
    ，已知住民即被害人韓國祥有爬窗之舉動，自應考量此特殊
    情況增派人手以為因應，然被告林哲弘於知悉上開情事後，
    竟仍僅依平日一般情形配置人力，被告林哲弘此部分顯有過
    失。
２、再者依李麗琴於原審證稱：「（問：住民房間裡面都有監視
    器，是否有人負責監看？）目前我知道是沒有，我不是很清
    楚。」、「（問：那這樣的話，何必裝設監視器？）因為老
    闆他們在看，我不會知道是誰在看。但我們有時候會接到主
    管的電話來說有那個住民已經爬起來，要我們去注意一下。
    但實際上是誰在看監視器的，我不清楚。」再者證人賴官賢
    於原審證稱：「（問：住民的房間也都有監視錄影嗎，有何
    人監看？）有。由護理人員監看，但是當天電腦沒有辦法打
    開看，所以就是藉由巡房來瞭解狀況。」由上此可知本件護
    理之家之監視設置係有人監看，並於住民有變化時，監看之
    人會通知照服員加以注意。然案發當晚，照服員僅有被告陳
    氏香 1人，而當時需照顧之住民約有20餘位，被告林哲弘未
    考量韓國祥之特殊情形加派人力外，僅靠被告陳氏香 1人以
    巡房之方式瞭解住民之情形，而為因應因人力不足所安裝之
    監視錄影設備，於案發當時竟因電腦故障而無法即時自電腦
    監看，自卷附案發當時監視錄影翻拍照片可知，監視器有拍
    攝下案發之過程，若當時連結之電腦畫面能正常運作，監看
    人員即能隨即通知照服員前往處理，當能避免韓國祥墜樓意
    外之發生，被告林哲弘身為本件護理之家之營運長，自應確
    認機構內各項設備之正常運作，被告林哲弘就電腦設備故障
    未即時派人維修，亦未加派人力巡房，被告林哲弘自有未盡
    監督照顧義務之過失。
３、被告林哲弘縱曾特別檢查本件護理之家門窗設置之安全性，
    惟被告林哲弘僅要加派人力或維持電腦監視設備之正常運作
    ，均可有效避免本件墜樓意外之發生，被告林哲弘僅檢查門
    窗，並未為任何具體安全措施之設置，實難謂已盡監督照護
    之義務。
（二）就被告陳氏香部分：
      被告陳氏香既已明知韓國祥先前有爬窗之行為，自應加強
      巡房或請另名照服員協助，縱被告陳氏香無法24小時注意
      韓國祥，實應請求另名照服員協助，被告陳氏香未為積極
      處置，亦應認有過失。
八、然本件不論依據前引臺北縣政府衛生局之函示，抑或被告林
    哲弘所提出之照顧服務人員之人數，本件護理之家於韓國祥
    墜樓事件發生之時，就護理及照顧服務人員之配置，均未違
    背護理機構設置標準表之規定，已如前述。至韓國祥墜樓當
    時，本件護理之家3 樓之照顧服務人員雖僅有被告陳氏香及
    杜氏英2 人，然就案發當時之本件護理之家照顧服務員人數
    是否符合護理機構設置標準表或其他相關規範部分，臺北縣
    政府衛生局亦於99年 5月31日以北衛心字第0990068995號函
    稱護理機構之設置標準僅規範護理人員須有24小時輪值，人
    數得由機構自行調派等情。而本件護理之家於韓國祥墜樓時
    ，於3樓305號房已有被告陳氏香負責輪值看護，並未違反護
    理機構設置標準表或其他相關規範，而被告陳氏香為越南籍
    之外國看護工，檢察官所謂其必須主動積極要求本件護理之
    家加派人力以隨時照護韓國祥，在無積極證據之情況下，實
    難認係被告陳氏香基於僱傭關係所應盡之勞工義務。再者，
    韓國祥自99年 3月18日起至同年月23日晚間，其外在之情緒
    表現已較為平穩，可見前述說明。參諸案發時之本件護理之
    家 305號房間監視器錄影翻拍照片，韓國祥係於夜間，故意
    挪移椅子，站上椅子後，再以側身將身體及腳伸出窗檯外，
    乃導致其墜樓身亡。本件護理之家為照顧服務之護理機構，
    並非精神疾病之醫療院所，更非執行監禁處分之機構，本件
    護理之家之從業人員衡諸韓國祥之外在實際情緒狀況，未再
    對其採取藥劑控制及約束帶拘束之管束作為，改以巡房方式
    ，對其加以照護，並無不當，而韓國祥故意攀爬本件護理之
    家 305號房之窗檯，並將身體伸出窗外，導致自身墜樓死亡
    ，其歷時僅約 2分13秒（見前引監視錄影器之翻拍照片所示
    ），若欲防制其上述行為之發生，容須24小時全天候有人在
    旁照護，或直接對韓國祥施以拘束行動自由之管束措施，而
    此形同要求本件護理之家之從業人員對於韓國祥任何意外傷
    亡事故之發生，必須負擔無過失責任，已超出前述護理機構
    設置標準表對於護理機構之設置安全要求事項，更非被告林
    哲弘、陳氏香於刑法所規範之應注意而能注意之範圍。此外
    ，依前引護理機構設置標準表之規範內容，並未強制要求本
    件護理之家必須設置監視器，作為必要之照顧服務設施。而
    本件護理之家之設立目的在於照顧住民之健康及生活起居，
    而非以拘禁、監視住民為目的，無對住民生活為24小時之隨
    時隨地監看之理。縱使本件護理之家額外裝設有監視錄影系
    統，亦非出於法定注意義務規範之要求。被告林哲弘於本案
    所應負之業務上注意義務，為依主管機關對於護理機構所要
    求之善良管理人注意標準，亦即依護理機構設置標準表之要
    求而設置本件護理之家各項硬體設施，並以善良管理人之注
    意義務為護理及照顧服務人力之調度安排及執行，其於履行
    該業務注意義務時，縱有注意能力高於善良管理人之注意義
    務標準之情形，於刑法過失責任有無之認定，仍應以善良管
    理人之注意能力為業務上注意之義務。檢察官以本件護理之
    家於法定護理機構設置標準表所要求之必要設施外，又額外
    加裝有錄影監視系統，即要求被告林哲弘必須負擔高於護理
    機構善良管理人注意能力之注意義務，復以該監視系統之遠
    端監看功能未及時發生作用或相關人員未特別隨時利用監視
    器對韓國祥進行24小時之監看為由，逕認被告林哲弘或僅具
    本件護理之家之受僱人員身分之被告陳氏香對於韓國祥墜樓
    死亡結果之發生，有業務上應注意、能注意而未注意之過失
    ，容有未洽。至於告訴人以前述本院94年上更一字第122 號
    判決所持見解，主張被告林哲弘、陳氏香對於本件護理之家
    之住民之生命安全有照顧義務，韓國祥先前已有攀爬窗戶之
    舉動，被告林哲弘、陳氏香當應採取全程看護之注意義務，
    以防止韓國祥攀爬窗戶而墜樓。然上述案件之醫療機構仁慈
    醫院為精神病院，被害人為精神病患者，因精神病患者之心
    智常處於不健全之危險狀態，或有採取相關高度保護與管束
    措施之必要，而韓國祥本身並非精神病患，在韓國祥入住本
    件護理之家之期間，本件護理之家之相關護理及照顧服務人
    員已曾利用藥劑或約束帶對其施以必要之安全保護，且自99
    年 3月18日起至同年月23日晚間，韓國祥之外在情緒表現，
    亦已較為平穩，當不能、亦無須比照對精神病患之行動自由
    拘束方式，而對其繼續施以24小時之隨時隨地之監控，韓國
    祥故意攀爬本件護理之家3樓305號房之窗檯，並將身體伸出
    窗檯外，導致自身墜樓死亡，就該結果之發生出於韓國祥自
    身之危險作為，前後歷時又甚為短暫，若要求被告林哲弘、
    陳氏香必須隨時隨地監控韓國祥之行為，以避免其墜樓死亡
    ，顯然超過其等於刑法應注意而能注意之範圍，本案事實與
    本院94年上更一字第122 號案之事實不同，不能以法院對於
    不同個案之事實認定與法律見解，而對被告林哲弘、陳氏香
    為不利之認定。
九、據上，本件檢察官所舉之證據，均不足以證明本件護理之家
    人員及硬體設施之設置有何違反護理機構設置標準表所要求
    事項之欠缺，亦難以證明被告林哲弘、陳氏香就韓國祥自行
    爬窗墜樓之行為，有何應注意、能注意，而未注意之過失，
    尚難僅以韓國祥於入住本件護理之家期間發生墜樓死亡事故
    ，遽認其等犯有業務過失致死罪。至於本件護理之家對於韓
    國祥之死亡，應否本於照護契約之民事法律關係，負契約上
    之損害賠償責任，告訴人如有爭執，仍可循民事訴訟途徑尋
    求救濟，揆諸前揭刑事訴訟法規定及最高法院判例所揭櫫之
    證據法則，原審以本件不能證明被告林哲弘、陳氏香涉犯業
    務過失致死罪，而諭知其等無罪之判決，並無違誤，檢察官
    上訴意旨執前詞指摘原判決不當，請求改判其等有罪，為無
    理由，應予駁回。
據上論斷，應依刑事訴訟法第368條，判決如主文。
本案經檢察官侯寬仁到庭執行職務。
中    華    民    國   100    年     8    月   17     日
                刑事第二十四庭  審判長法  官   李錦樑
                                      法  官   張惠立
                                      法  官   陳恆寬
以上正本證明與原本無異。
檢察官如不服本判決，應於收受送達後10日內向本院提出上訴書
狀，其未敘述上訴之理由者並得於提起上訴後10日內向本院補提
理由書（均須按他造當事人之人數附繕本）「切勿逕送上級法院
」。
刑事妥速審判法第9條：
除前條情形外，第二審法院維持第一審所為無罪判決，提起上訴
之理由，以下列事項為限：
一、判決所適用之法令牴觸憲法。
二、判決違背司法院解釋。
三、判決違背判例。
刑事訴訟法第 377 條至第 379 條、第 393 條第 1 款之規定，
於前項案件之審理，不適用之。
                                      書記官   黃家麟
中    華    民    國   100    年    8     月    26    日